【裁判字號】    98,易,3601
【裁判日期】    990312
【裁判案由】    偽造文書
【裁判全文】
臺灣臺北地方法院刑事判決              98年度易字第3601號
公  訴  人  臺灣臺北地方法院檢察署檢察官
被      告  甲○○
上列被告因偽造文書案件，經檢察官提起公訴（98年度偵字第21
577 號），本院判決如下：
    主  文
甲○○共同行使從事業務之人，明知為不實之事項，而登載於其
業務上作成之文書，足以生損害於公眾及他人，處拘役伍拾日，
，如易科罰金，以新台幣壹仟元折算壹日。
    事  實
一、甲○○於民國96年間因需錢孔急，經友人之介紹，在臺北市
    東區某公園內，認識某姓名年及不詳之成年男子，並與該男
    子約定以新台幣（下同）20萬元之代價，由甲○○提供身分
    證件並擔任振鐸企業有限公司（設臺北市○○區○○路4 段
    120號4 樓之4，下稱振鐸公司）之負責人，為從事業務之人
    ，渠2 人共同基於行使業務上登載不實文書之犯意聯絡，均
    明知乙○○於96年間並未在振鐸公司任職，亦未向振鐸公司
    領有薪資，竟於97年5 月底前之某日、時，由該男子將乙○
    ○於96年間向振鐸公司領取共計50萬元薪資之不實事項，登
    載於其業務上所製作之乙○○96年度各類所得扣繳暨免扣繳
    憑單，表示乙○○於96年間有向振鐸公司領取50萬元之薪資
    ，並將該薪資列為勞務成本，據以接續製作振鐸公司96年度
    營利事業所得稅結算申報書，嗣於97年5 月間持向財政部臺
    北市國稅局大安分局申報振鐸公司96年度營利事業所得稅而
    行使之，足生損害於稅捐稽徵機關對稅務管理核課之正確性
    及乙○○本人之權益。
二、案經被害人乙○○訴由臺灣臺北地方法院檢察署檢察官偵查
    起訴。
    理  由
一、訊據被告甲○○固坦承有於96年間因需錢孔急，經友人之介
    紹，在臺北市東區某公園內，認識該不詳男子，並與該男子
    約定以20萬元之代價，由其提供身分證件擔任振鐸公司之負
    責人，並配合前往各相關機構簽署申請文件之事實，惟矢口
    否認有何上開犯行，辯稱：伊事後沒有拿到20萬元，也不認
    識告訴人乙○○，頭腦模模糊糊不清楚等語。經查：
  (一)告訴人乙○○於96年間並未任職振鐸公司，亦未自振鐸公司
    領取50萬元薪資，且無同意他人以其名義申報人頭工人之事
    實，業據證人即告訴人乙○○於本院審理時證述綦詳。又振
    鐸公司製作告訴人於96年間向振鐸公司領取共計50萬元薪資
    之不實之96年度各類所得扣繳暨免扣繳憑單，並將該薪資列
    為勞務成本，據以接續製作振鐸公司96年度營利事業所得稅
    結算申報書，嗣於97年間5 月間持向財政部臺北市國稅局大
    安分局申報振鐸公司96年度營利事業所得稅而行使之，此有
    財政部臺灣省北區國稅局96年度綜合所得稅各類所得資料清
    單（所得人：乙○○）、財政部臺北市國稅局96年度營利事
    業所得稅結算申報核定通知書（營利事業名稱：振鐸企業有
    限公司）、各類所得扣繳暨免扣繳憑單（媒體申報查詢專用
    ）、綜稅所得資料查詢列印表各1 紙在卷可按。足見告訴人
    於96年間並未任職振鐸公司，而遭振鐸公司虛偽製作上開不
    實之扣繳暨免扣繳憑單，並將該薪資列為勞務成本，據以製
    作振鐸公司96年度營利事業所得稅結算申報書，嗣於97年5
    月間持向財政部臺北市國稅局大安分局申報振鐸公司96年度
    營利事業所得稅而行使之一情，堪以認定。
  (二)被告自承其於96年間因需錢孔急，在臺北市東區某公園內，
    經友人介紹認識該不詳男子，並與該男子約定以20萬元之代
    價，由其提供身分證件擔任振鐸公司之負責人，並配合前往
    各相關機構簽署申請文件等情，核與卷附振鐸公司登記案卷
    全卷資料相符，可見被告確係擔任振鐸公司之負責人無疑。
    雖被告辯稱伊事後沒有拿到20萬元，也不認識告訴人，頭腦
    模模糊糊不清楚等語。衡諸被告當時因需錢孔急，自無足夠
    之資力籌設振鐸公司並實際經營該公司，竟以20萬元之代價
    ，提供身分證件擔任振鐸公司之負責人，其主觀上應知悉該
    不詳男子將利用該公司從事不法行為無疑，其與該男子間有
    犯意之聯絡及行為之分擔甚明。
  (三)綜上所述，本件事證明確，被告犯行洵堪認定。
二、按營利事業填報扣繳憑單，乃附隨其業務而製作，為業務上
    所掌文書，此種扣繳憑單內容如有不實，而足生損害於稅捐
    稽徵之正確性或他人，即係犯業務上登載不實文書之罪名（
    最高法院70年度第9 次刑事庭會議決議參照）。被告係振鐸
    公司之負責人，上開扣繳暨免扣繳憑單及營利事業所得稅結
    算申報書，係附隨公司業務而製作，屬業務上所掌之文書，
    且被告以公司負責人地位繼續反覆執行之事務，被告自為從
    事此項業務之人，是核被告所為，係犯刑法第216條、第215
    條之行使業務上登載不實文書罪，被告登載不實之事項於其
    業務上作成之文書復持之行使，其登載不實之事項於業務上
    作成之文書之低度行為為高度之行使行為所吸收，不另論罪
    。又被告與該不詳男子間，有犯意之聯絡及行為之分擔，至
    該男子雖不具振鐸公司負責人身分，惟依刑法第31條第1 項
    前段規定，仍成立共同正犯。爰審酌被告因需錢孔急，而提
    供其身分證件擔任振鐸公司之負責人，任由該男子製作不實
    之扣繳暨免扣繳憑單、營利事業所得稅結算申報書進而向稅
    捐稽徵機關行使，足以生損害於稅捐稽徵之正確性及乙○○
    本人之權益，又被告現罹患高血壓合併陳舊性腦中風及右側
    肢體偏癱、糖尿病合併右側大腳指截肢、缺氧性心臟病等情
    ，有新泰綜合醫院診斷證明書1 紙在卷可證，其身體病況非
    輕，再參酌其智識程度、生活狀況等一切情狀，量處如主文
    所示之刑，並諭知易科罰金之折算標準，以示懲儆。
據上論斷，應依刑事訴訟法第第299條第1項前段，刑法第28條、
第31條第1項前段、第216條、第215條、第41條第1項前段，刑法
施行法第1條之1第，判決如主文。
本案經檢察官郭昭吟到庭執行職務
中    華    民    國    99    年    3     月    12    日
                  刑事第十八庭  法  官  彭慶文
上正本證明與原本無異。
如不服本判決應於收受送達後10日內向本院提出上訴書狀，並應
敘述具體理由；其未敘述上訴理由者，應於上訴期間屆滿後20日
內向本院補提理由書（均須按他造當事人之人數附繕本）「切勿
逕送上級法院」。告訴人或被害人如對於本判決不服者，應具備
理由請求檢察官上訴，其上訴期間之計算係以檢察官收受判決正
本之日期為準。
                                書記官  陳怡君
中    華    民    國    99    年    3     月    16    日
附錄法條：
中華民國刑法第215條
（業務上文書登載不實罪）
從事業務之人，明知為不實之事項，而登載於其業務上作成之文
書，足以生損害於公眾或他人者，處3年以下有期徒刑、拘役或5
百元以下罰金。
中華民國刑法第216條
（行使偽造變造或登載不實之文書罪）
行使第 210 條至第 215 條之文書者，依偽造、變造文書或登載
不實事項或使登載不實事項之規定處斷。

司法院資訊處製作；財團法人民間司法改革基金會備份。
